台灣彰化地方法院民事裁定　九十一年度聲更一字第一號
　　聲　請　人　甲○○
　　代　理　人　乙　○
　　相　對　人　丙○○
右當事人間聲明異議事件（經臺灣高等法院台中分院以九十一年度抗字第二一Ｏ號裁
定廢棄本院九十年度聲更字第五號裁定），本院裁定如左：
　　主　　　文
本院提存所就本院八十六年度取字第二七一號取回提存物事件應為不許相對人取回本
院八十二年度存字第六七五號提供擔保事件之提存物新台幣壹佰萬元之處分。
程序費用由相對人負擔。
　　理　　　由
一、本件異議意旨略以：緣相對人以「假扣押所保全之請求，其本案訴訟已獲全部勝
　　訴判決確定」為原因，提出本院八十四年度訴更字第一號及臺灣高等法院台中分
　　院八十五年度重上字第二一號民事判決書影本暨確定證明書各一件為證明，向本
　　院提存所請求發還依照本院八十二年度全字第三Ｏ六號假扣押裁定所提存之反擔
　　保金新台幣（下同）一百萬元獲准，並已由相對人領回在案；惟查上開判決係屬
　　本院八十二年度全字第五九八號所保全之請求，其本案訴訟係本院八十四年度訴
　　更字第一號甲○○請求丙○○給付違約金六百萬元之事件，當時聲明人曾提供二
　　百萬元擔保（本院八十二年存字第七Ｏ九號），但相對人並未提供反擔保金，因
　　此並無請求返還擔保金之問題；然聲明人曾依本院八十二年度全字第三Ｏ六號假
　　扣押民事裁定提供擔保金三十三萬四千元（本院八十二年度存字第四二二號），
　　嗣經相對人提供反擔保金一百萬元（本院八十二年度存字第六七五號）在案，然
　　聲明人上開擔保金迄今仍未取回，其所保全之請求至今尚未起訴，本院提存所卻
　　誤認其本案訴訟已獲全部勝訴判決確定，而誤發還該一百萬元反擔保金予相對人
　　，顯已影響聲明人之權益，爰依提存法第十九條第一項之規定提出異議等語。
二、本院提存所則以：依本院八十二年度存字第六七五號擔保提存事件，提存人丙○
　　○依本院八十二年度全字第三Ｏ六號假扣押裁定（裁定理由為兩造因土地合建逾
　　期完工，每日應賠償二萬元之違約損害）提供壹百萬元之反擔保提存撤銷假扣押
　　。嗣提存人丙○○取得本院八十四年度訴更字第一號及臺灣高等法院台中分院八
　　十五年度重上字第二十一號民事判決暨判決確定證明書之本案勝訴判決（即丙○
　　○提起請求確認本票債權不存在之訴，甲○○提起反訴請求因土地合建逾期完工
　　，每日應給付二萬元違約金之訴）後，聲請取回提存物，與提存法第十六條第一
　　項第三款規定核無不合，本所依上開規定受理八十六年度取字第二七一號取回提
　　存物事件，准予取回，並無不當。而認聲明人對本院提存所聲明異議，為無理由
　　，而駁回聲明人之異議云云。
三、經查：（一）聲明人向本院對相對人為假扣押之聲請共計二件，一件於八十二年
    五月二十五日之八十二年全字第三Ｏ六號〔嗣聲明人依上開裁定供擔保金三十三
    萬四千元（即本院八十二年存字第四二二號）對相對人之財產於一百萬元範圍內
    為假扣押執行（即本院八十二年全執字第一八九號）後，相對人於同年九月十一
    日提供反擔保金一百萬元（即本院八十二年存字第六七五號）後，於同年月十四
    日向本院聲明撤銷上開假扣押執行，並經本院於同年月十七日啟封並辦理塗銷查
    封登記在案。〕；另一件於八十二年九月二十一日之八十二年度全字第五九八號
　　〔嗣聲明人依上開裁定供擔保金二百萬元（即本院八十二年度存字第七Ｏ九號）
　　對相對人之財產於六百萬元範圍內為假扣押執行（即本院八十二年度全執字三四
　　一號）後，惟因相對人於本院八十二年九月二十七日囑託地政機關辦理查封登記
　　前之同年月二十一日，已將該囑託辦理查封登記之不動產移轉登記予第三人，致
　　地政機關無從依本院之囑託辦理查封登記；嗣聲明人於八十二年十一月十一日聲
　　請本院撤銷上開假扣押裁定，經本院於八十二年十一月二十三日以八十二年度全
　　字第七三一號撤銷該假扣押裁定。〕。又相對人曾於八十二年四月二十日以聲明
　　人為被告，向本院起訴請求確認聲明人持有相對人八十一年一月十九日所簽發，
　　票面金額一百萬元，票號Ｎ0000000號之本票債權不存在及聲明人應將上
　　揭本票返還予相對人，嗣經本院於八十三年一月十一日以八十二年度訴字第二五
　　二號民事判決相對人勝訴在案，並經臺灣高等法院台中分院以八十三年度上字第
　　一五九號及最高法院八十四年度臺上字第九六四號民事判決駁回聲明人之上訴確
　　定在案；再聲明人於前開確認本票債權不存在之事件審理中於八十二年七月二十
　　八日提起反訴，請求相對人應給付聲明人六百萬元，嗣經本院於八十三年一月十
　　一日以程序上之理由駁回聲明人之反訴部分，惟聲明人提起抗告，經臺灣高等法
　　院台中分院以八十三年度抗字第一九三號裁定，廢棄本院上開裁定，並發回本院
　　（相對人雖提再抗告，惟經最高法院以八十三年度台抗字第二九七號駁回抗告確
　　定）；本院乃於八十四年十月十二日以八十四年度訴更字第一號駁回聲明人上開
　　反訴在案；並經臺灣高等法院台中分院以八十五年度重上字第二一號民事判決駁
　　回聲明人之上訴確定。以上之事實，業據本院調閱前開相關卷宗查明屬實。（二
　　）再聲明人於本院八十二年全字第三Ｏ六號假扣押事件之聲請理由載稱：「聲請
　　人提供土地與相對人合建，約定於八十一年五月二日完工，逾期每日罰二萬元整
　　，逾三個月未完工，則聲請人可沒收相對人所建房屋，有該契約書可證。相對人
　　拖延迄今未完工，屢催不理，依約應可罰約七百餘萬元，且可沒收所建房屋，但
　　其所分得部分業已全部出售。無從沒收，祇能請求賠償，故相對人應付聲請人一
　　千萬元以上。而聲請人僅就相對人所簽發一百萬元本票裁定強制執行，其超過部
　　分尚未起訴，故聲請鈞院裁定准許聲請人提供擔保以代釋明，而就債務人之財產
　　於一百萬元範圍內為假扣押以保權益。」等語；另於本院八十二年度全字第五九
　　八號假扣押事件中，其聲請意旨則稱：「緣聲請人提供土地與相對人合建，約定
　　於八十一年五月二日完工（見合約書增補第十一條），逾期每日罰二萬元，逾三
　　個月未完工，則聲請人可沒收相對人所建房屋，有該契約可證，相對人拖延迄今
　　尚未完工，屢催不理。依約應受罰六百萬元以上，且可沒收所建之房屋，但其分
　　得部分業已全部出售，無從沒收，祇能請求賠償，但經聲請人催告仍置之不理，
　　聲請人遂於八十二年七月二十八日已先就賠償款六百萬元部分反訴請求給付（本
　　訴為鈞院八十二年訴字第二五二號確認本票債權不存在之訴），頃聞債務人有變
　　賣財產逃匿之消息，誠恐日後有不能強制執行之虞，為此依民事訴訟法第五百二
　　十二條及第五百二十三條之規定，並願提供擔保以代釋明．．．．狀請鈞院鑒核
　　裁定，准將債務人之財產予假扣押，俾利保全實感德便。」等語。上開情事，亦
　　有聲明人之聲請狀附於前揭卷宗內可資佐參。
四、按假扣押、假處分所保全之請求，其本案訴訟已獲全部勝訴判決確定者，擔保提
　　存之提存人，得聲請該管法院提存所返還提存物，提存法第十六條第一項第三款
　　定有明文。依前開說明，足見聲明人於本院八十二年度全字第三Ｏ六號假扣押事
　　件，係以相對人違約，其得請求違約金一千萬元以上，因相對人有簽發一百萬元
　　之本票，乃就其中之一百萬元聲請假扣押，故此部分假扣押所保全之債權係一百
　　萬元違約金債權，其本案訴訟應為聲明人訴請相對人給付違約金一百萬元；再本
　　院八十二年度全字第五九八號假扣押事件，係以相對人違約，須給付違約金六百
　　萬元以上，乃以六百萬元為範圍聲請准予假扣押，並陳明此部分之假扣押，業經
　　於八十二年七月二十八日在相對人向本院起訴請求確認本票債權不存在（八十二
　　年度訴字第二五二號）事件中提起反訴請求相對人應給付六百萬元。聲明人聲請
　　兩件假扣押，雖同為保全同一違約事實所生之違約金債權，但前者係保全一千萬
　　元以上違約金債權其中之一百萬元，後者係保全六百萬元以上違約金債權其中之
　　六百萬元，且後者之六百萬元違約金債權並未包括前者之一百萬元違約金債權，
　　則本院八十四年度訴更字第一號聲明人反訴請求相對人給付六百萬元之違約金，
　　應係八十二年度全字第五九八號假扣押之本案訴訟，而非八十二年度全字第三Ｏ
　　六號。因此聲明人之反訴已受敗訴之判決確定，足認其假扣押之聲請並無理由，
    亦係指八十二年度全字第五九八號假扣押部分，與八十二年度全字第三Ｏ六號之
    假扣押裁定無關。茲相對人主張其依八十二年全字第三Ｏ六號之假扣押裁定，所
    提供之反擔保一百萬元（即供擔保一百萬元而撤銷假扣押），業因聲明人在本院
    八十二年度訴字第二五二號之反訴，業經受敗訴之判決確定，相對人供擔保之原
    因即不存在，向本院提存所聲請取回提存之擔保金一百萬元，惟聲明人兩件假扣
    押所欲保全之債權並非同一，自不能以其八十二年度全字第五九八號假扣押所欲
    保全之債權，業因提起反訴受敗訴之判決確定，而認為相對人依八十二年度全字
    第三Ｏ六號假扣押裁定所提供擔保之原因已不存在，而准其取回擔保金。本院提
    存所准予取回之處分，尚有未洽。聲明人提起本件異議，指摘本院提存所所為之
    准許相對人取回提存物一百萬元之處分（即本院八十六年度取字第二七一號）不
    當，為有理由，應由本院裁定如主文第一項所示。至於相對人就本院八十二年度
    全字第三Ｏ六號假扣押裁定所提存之擔保金，是否尚有其他提存之原因消滅之事
    由得以准予返還，仍須由本院提存所再予審酌，做適當之處分。
五、爰依提存法第二十條第一項，非訟事件法第八條第二項，民事訴訟第九十五條、
　　第七十八條，裁定如主文。
中　　　華　　　民　　　國　　九十一　　年　　　六　　　月　　　七　　　日
　　　　　　　　　　　　　　　　　　台灣彰化地方法民事第二庭
~B法　　　官　何志通
右為正本係照原本作成。
如對本裁定抗告，應於裁定送達後十日內向本院提出抗告狀( 應繳抗告費新台幣四十
五元 )。
中　　　華　　　民　　　國　　九十一　　年　　　六　　　月　　　七　　　日
~B法院書記官　簡茂村
